【裁判字號】    99,訴,781
【裁判日期】    991118
【裁判案由】    違反槍砲彈藥刀械管制條例
【裁判全文】
臺灣嘉義地方法院刑事判決               99年度訴字第781號
公  訴  人  臺灣嘉義地方法院檢察署檢察官
被      告  甲○○
指定辯護人  吳秋永律師
上列被告因違反槍砲彈藥刀械管制條例案件，經檢察官提起公訴
（98年度偵字第8942號），本院判決如下：
    主  文
甲○○未經許可，販賣可發射子彈具有殺傷力之改造手槍，累犯
，處有期徒刑伍年陸月，併科罰金新臺幣拾萬元，罰金如易服勞
役，以新臺幣壹仟元折算壹日。扣案如附表編號一至三所示之物
，均沒收。
    犯 罪 事 實
一、甲○○前於民國90年間，因未經許可持有子彈違反槍砲彈藥
    刀械管制條例案件，經本院以90年度訴字第653號判決，判
    處有期徒刑6月，併科罰金新台幣6萬元確定，於91年2月1日
    執行完畢（於本件不構成累犯）。另因違反動產擔保交易法
    案件，經本院以92年度簡字第1000號判決，判處有期徒刑6
    月確定；又因違反著作權法案件，經本院另以93年度簡字第
    63號判決，判處有期徒刑4月確定，上開2罪所宣示之刑接續
    執行，於93年8月24日縮刑期滿執行完畢（於本件構成累犯
    ）。
二、甲○○明知可發射子彈具有殺傷力之改造槍枝及子彈，屬於
    槍砲彈藥刀械管制條例第4條第1項第1款、第2款管制之違禁
    物，非經中央主管機關許可，不得製造、販賣或運輸。其於
    96年年底，以每支新台幣（下同）5,900元之代價，向年籍
    不詳之人購入華山玩具公司生產之不具殺傷力之玩具手槍5
    支，再以每支9,000元之代價，交由范國良以將上開玩具手
    槍換裝土造金屬槍管等零組件之方式改造，經改造後，其中
    4支改造手槍（各含彈匣1個），擊發功能正常，可供擊發適
    用子彈使用，具有殺傷力，為可發射子彈而具有殺傷力之手
    槍。甲○○將前開改造手槍其中具有殺傷力之3支（槍枝管
    制編號分別為0000000000、0000000000、0000000000），及
    尚未達具殺傷力程度之另支手槍（槍枝管制編號0000000000
    ）放置於車牌號碼0453-LT號自用小客車內，餘如附表所示
    之改造手槍（槍枝管制編號：0000000000），則放置在其所
    經營位於嘉義縣朴子市○○路160號東鈺模型玩具店內，嗣
    於96年12月25日經警查獲前開自小客車內之改造手槍4支（
    甲○○與范國良共同未經許可，製造可發射子彈具有殺傷力
    之槍枝罪，業經本院分別以97年度重訴字第9號、第3號判決
    有罪）。甲○○因前開製造槍枝犯行經查獲後，其所經營之
    東鈺模型玩具店欲結束營業，竟萌生販賣可發射子彈具有殺
    傷力之改造槍枝及子彈之犯意，於97年12月間某日，在其所
    經營上址東鈺模型玩具店內，接續以25,000元之代價，將如
    附表編號1所示之槍枝（含彈匣1個）、如附表編號3所示之
    子彈20發等物販賣予林志仲，數日後，承前販賣改造槍彈之
    犯意，以1,200元代價販賣同一款式而供前開槍枝使用之如
    附表編號2所示之彈匣1個予林志仲（林志仲於98年9月間某
    日，攜帶其持有之上開20顆子彈與改造之手槍前往台南縣官
    田鄉東庄水旁樹下試射其中3顆子彈，均順利擊發射出，其
    所涉違反槍砲彈藥刀械管制條例罪嫌，另由本院以99年度訴
    字第721號審理中）。98年10月8日林志仲將上開槍彈攜帶外
    出，其中彈匣1個（含10顆子彈）遺忘於嘉義縣朴子市市○
    路果菜市場某攤位內，經警循線查悉並扣案，嗣於98年10月
    22日下午1時26分許，由嘉義縣警察局朴子分局員警持本院
    核發之搜索票，至林志仲嘉義縣朴子市○○路○段849號2樓
    住處執行搜索，並扣得如附表所示之手槍1支（含彈匣1個）
    、子彈7發（共計查獲子彈17顆，其中6顆於送鑑定時，採樣
    試射）、擦槍布、拆槍工具及擦槍油等物。
三、案經嘉義縣警察局朴子分局報請臺灣嘉義地方法院檢察署檢
    察官偵查起訴。
    理  由
一、按被告以外之人於審判外之陳述，雖不符刑事訴訟法第159
    條之1至第159條之4之規定，而經當事人於審判程序同意作
    為證據，法院審酌該言詞陳述或書面陳述作成時之情況，認
    為適當者，亦得為證據。當事人、代理人或辯護人於法院調
    查證據時，知有第159條第1項不得為證據之情形，而未於言
    詞辯論終結前聲明異議者，視為有前項之同意，刑事訴訟法
    第159條之5定有明文。查本件被告甲○○及其辯護人對於下
    述本院採為認定犯罪事實依據之各項證據之證據能力，均表
    示同意有證據能力，復經本院於審理時逐一提示予被告及其
    辯護人表示意見，本院審酌該等證據之取得過程並無瑕疵，
    與本案待證事實間復具有相當之關聯性，以之為本案證據並
    無不當，自得採為本件認定事實之基礎。
二、訊據被告甲○○對上開犯罪事實於本院審理時坦承不諱，核
    與其在警詢及偵查中所述合致（參警卷第6頁至第10頁、偵
    查卷第23頁至第24頁、本院卷第44頁至第45頁、第78頁至第
    83頁）；並據證人林志仲、證人即林志仲之妻張仙妮證述明
    確（參警卷第11頁至第15頁、偵查卷第12頁至第13頁、第7
    頁至第8頁、本院99年度訴字第721號99年11月2日審判筆錄
    第7頁至第8頁）；此外，復有查獲之槍枝相片2張、林志仲
    持有槍械案查獲現場監視器翻拍照片10張、本院97年度重訴
    字第3號判決及臺灣高等法院臺南分院98年度上訴字第333號
    判決、本院97年度訴字第9號判決及臺灣高等法院臺南分院9
    8年度上訴字第168號判決、嘉義縣警察局朴子分局刑事案件
    98年11月10日及98年10月22日報告書、臺灣嘉義地方法院檢
    察署98年度偵字第8104號起訴書、本院98年度聲搜字第945
    號搜索票、搜索扣押筆錄、搜索扣押物品目錄表、搜索扣押
    物品收據、搜索經過結果陳報書、查獲之如附表所示之槍彈
    等物足資佐證（參警卷第18頁、偵查卷第1頁至第4頁、第6
    頁、第29頁至第30頁反面、本院卷第24頁至第40頁、第62頁
    至第68頁）。又該扣案槍彈經送內政部警政署刑事警察局以
    檢視法、性能檢驗法、試射法鑑定結果，略認：(1)送鑑手
    槍1枝（管制編號0000 000000）認係改造手槍，由仿BERETT
    A廠M9型半自動手槍製造之槍枝，換裝土造金屬槍管而成，
    擊發功能正常，可供擊發適用子彈使用，認具殺傷力；(2)
    送鑑子彈17顆：15顆，認均係非制式子彈，由金屬彈殼組
    合直徑8.9±0.5mm金屬彈頭而成，採樣5顆試射，可擊發，
    認均具殺傷力；2顆，認均係非制式子彈，由金屬彈殼組
    合直徑8.9±0.5mm金屬彈頭而成，採樣1顆試射，可擊發，
    認具有殺傷力等情，此亦有內政部警政署刑事警察局98年11
    月27日刑鑑字第0980153276號鑑驗書在卷足憑（參本院卷第
    20頁至第23頁）。是以，堪認被告所持有如附表編號1至3所
    示之槍彈具有殺傷力之事實。綜上所述，本件事證已臻明確
    ，被告如事實欄所載犯行堪以認定，應予依法論科。
三、核被告甲○○所為，係犯槍砲彈藥刀械管制條例第8條第1項
    之未經許可，販賣可發射子彈具有殺傷力之改造手槍罪、同
    條例第12條第1項未經許可，販賣子彈罪。被告為販賣槍彈
    ，而持有槍彈之低度行為，為販賣之高度行為所吸收，均不
    另論罪。另被告於97年12月間某日，在其所經營上址東鈺模
    型玩具店內，以25,000元之代價，將如附表編號1、3所示之
    槍枝（含彈匣1個）、子彈20發等物販賣予林志仲後，接續
    前開販賣改造槍枝之犯意，於數日後併以1,200元代價販賣
    彈匣1個予林志仲，而該彈匣既係相同款式且係供前開改造
    槍枝使用等情，業據被告及證人林志仲是認明確，應將該彈
    匣視為前開改造手槍客體之一部分，而被告販賣如附表編號
    2所示彈匣之行為為其販賣如附表編號1所示改造手槍（含彈
    匣1個）之部分行為，是其未經許可，接續販賣上開如附表
    編號1所示改造槍枝（含彈匣1個）、如附表編號2所示之彈
    匣1個，仍應論以單純一罪；其一次販賣20顆具殺傷力子彈
    ，亦僅成立單純一罪。再以被告以一販賣行為，同時販賣改
    造手槍及子彈，觸犯構成要件不同之罪名，為想像競合犯，
    應從一重之槍砲彈藥刀械管制條例第8條第1項之未經許可，
    販賣可發射子彈具有殺傷力之改造手槍罪處斷。另被告有事
    實欄一所載犯罪科刑執行紀錄，於93年8月24日縮刑期滿執
    行完畢等情，有臺灣高等法院被告前案紀錄表在卷可稽，其
    於上開徒刑執行完畢後5年以內故意再犯本件有期徒刑以上
    之罪，為累犯，應依刑法第47條第1項之規定加重其刑（法
    定刑為無期徒刑部分不得加重，僅就有期徒刑及罰金刑部分
    加重之）。至辯護人為被告利益辯稱被告係自首乙節，惟按
    刑法第62條規定之自首，以對於未發覺之罪投案而受裁判為
    要件，如案已發覺，則被告縱有投案陳述自己犯罪之事實，
    亦祇可謂為自白，不能認為自首（最高法院26年上字第484
    號判例意旨參照）。又刑法第62條所稱之發覺犯罪事實，祇
    須有偵查犯罪職權之公務員，已知該犯罪事實之梗概為已足
    ，不以確知該犯罪事實之具體內容為必要；而所知之人犯，
    亦僅須有相當之根據，可為合理之懷疑，即為犯罪業已發覺
    ，不以確知其人為該犯罪之行為人無訛為必要（最高法院98
    年度台上字第6734號判決意旨參照）。查證人林志仲於98年
    10月22日經警查獲後，於警詢中稱：警察查扣之槍彈係在97
    年12月間，在嘉義縣朴子市○○路東鈺模型玩具店所購買，
    該東鈺模型玩具店販賣槍彈之男性老闆，特徵為留3分頭，
    有嚼食檳榔及抽白色長壽煙，駕駛1部紅色自小客車，伊先
    以25,000元親手交付該老闆，於2天後由老闆本人將該槍枝
    ，含彈匣1個，在店內親手交給伊，之後該老闆再將子彈攜
    至伊光復新路之工作地點給伊，事後伊再前往該店以1,200
    元購買另個彈匣等語明確，甚而證人林志仲並帶同查獲之司
    法警察至上址東鈺模型玩具店現場指認販賣地點無訛（參警
    卷第13頁至第14頁）。嗣而司法警察於訊問證人林志仲後，
    據此所得再行對被告進行調查，縱證人林志仲並未明確指出
    被告之真實年籍姓名，至少司法警察已知犯罪事實之梗概，
    其等對於被告是否涉有犯罪行為，已有主觀懷疑，並有親眼
    所見之客觀物證狀態為合理質疑之根據，於此之前被告並未
    供出上述犯行，即便事後於司法警察借提訊問被告時，被告
    自白犯行，亦難謂係被告於警方尚未知悉發覺被告未經許可
    販賣改造槍枝犯行前，即主動向員警坦承並交出前述扣案之
    槍枝。足見扣案槍彈係被動經警查獲，在司法警察查獲前，
    被告並無主動申告犯罪、接受裁判之意至明。綜上各情互參
    ，被告所為尚無自首規定之適用。是以辯護人前揭所辯，容
    有誤會，尚未允恰。
五、爰審酌被告高中畢業之智識程度，當知非法販賣槍枝及子彈
    等違禁物品係嚴重觸法行為，其竟無視法律規定，猶將其前
    共同製造而未經查獲之改造槍枝、子彈持有之，非僅未能思
    慮將之交付警方，甚而販賣予林志仲而任之流入市面，對社
    會治安深具危害性之實害程度，且其已離婚、育有1女14歲
    、1子12歲，父母健在，均年屆70歲，以開設玩具店維生，
    月收入約3、4萬元，父母及子女均由其扶養，其有姐妹各1
    人，均已出嫁，因其現入監執行中，出嫁之姐妹會提供生活
    費之家庭生活狀況，及被告犯罪後坦認犯行之犯後態度等一
    切情狀，量處如主文所示之刑，併就罰金部分諭知易服勞役
    之折算標準，以示懲儆。至辯護人為被告利益辯稱被告犯後
    態度良好，足見有悛悔實據，請求依刑法第59條規定酌減其
    刑等語，惟按刑法第59條之得酌量減輕其刑者，必須犯罪另
    有特殊之原因與環境等情，而在客觀上足以引起一般同情，
    認為即予宣告法定最低度刑期猶嫌過重者，始有其適用；至
    於犯罪之動機、犯罪之手段或犯罪後之態度等情狀，僅可為
    法定刑內從輕科刑之標準，不得據為酌量減輕之理由（最高
    法院91年度台上字第733號判決參照）；揆諸上揭意旨，自
    不得據為酌量減輕之理由甚明，且被告前已因共同製造可發
    射子彈具有殺傷力之槍枝罪，經本院判決有罪後，非僅未將
    其餘共同製造而未經警查獲之槍枝及子彈交付警方，甚而販
    賣予林志仲而將之流入市面，雖查無被告有以上開槍彈另犯
    他罪之證據，然其販賣之方式對社會治安隱藏之危險甚鉅，
    業如前述，是以被告所為在客觀上顯難引起一般同情，辯護
    人前揭辯詞，亦有未恰。
六、扣案如附表編號1、2所示槍枝1支（含彈匣1個）及彈匣1個
    （附表編號2所示同款式且係供前開改造槍枝所用之彈匣1
    個，應與前開槍枝視為同一客體，一如前述）、附表編號3
    所示非制式子彈11顆（證人林志仲原購得前開子彈20顆，其
    在98年9月中旬某日中午12時，將之攜至台南縣官田鄉東庄
    水旁樹下某處，向天空射擊，子彈能擊發，共擊發子彈3顆
    等情，業據證人林志仲於警詢中證述詳確〔參警卷第13頁〕
    ，餘子彈17顆，經送鑑定時，採樣試射6顆〔參前開鑑定書
    〕），均屬違禁物，不問屬於被告與否，均依刑法第38條第
    1項第1款規定，併予宣告沒收；至如附表編號3所示其餘扣
    案之非制式子彈6顆，因已於鑑定時試射而不具子彈之功能
    ，有內政部警政署刑事警察局前述鑑定書乙件，可資佐據，
    及如附表編號4至6所示非被告所有之物，均非違禁物，復均
    非屬供被告因本件犯罪所用、預備或所生之物，核與刑法第
    38 條所定之沒收要件不符，爰均不為沒收之宣告。
據上論斷，應依刑事訴訟法第299條第1項前段，槍砲彈藥刀械管
制條例第8條第1項、第12條第1項，刑法第11條前段、第55條、
第47條第1項、第42條第3項、第38條第1項第1款，判決如主文。
本案經檢察官侯德人到庭執行職務。
中    華    民    國    99    年    11    月    18    日
              刑事第一庭  審判長法  官  許進國
                                法  官  張道周
                                法  官  呂美玲
以上正本證明與原本無異。
如不服本判決應於收受判決後10日內向本院提出上訴書狀，並應
敘述具體理由；其未敘述上訴理由者，應於上訴期間屆滿後20日
內向本院補提理由書（均須按他造當事人之人數附繕本）「切勿
逕送上級法院」。告訴人或被害人如對於本判決不服者，應具備
理由請求檢察官上訴，其上訴期間之計算係以檢察官收受判決正
本之日期為準。
中    華    民    國    99    年    11    月    18    日
                                書記官  洪敏芳
┌───────────────────────────────────┐
│附表：                                                                │
├──┬───────┬──────┬───────┬─────────┤
│編號│  名      稱  │  數    量  │  有無殺傷力  │   管 制 編 號    │
├──┼───────┼──────┼───────┼─────────┤
│ 1  │改造手槍（含彈│    壹支    │有（註一）    │   0000000000     │
│    │匣乙個）      │            │              │                  │
├──┼───────┼──────┼───────┼─────────┤
│ 2  │彈匣          │    乙個    │與前開附表編號│   無             │
│    │              │            │1所示之槍枝所 │                  │
│    │              │            │含彈匣係同款式│                  │
│    │              │            │，且係供前開槍│                  │
│    │              │            │枝使用，應與前│                  │
│    │              │            │開槍枝視為一體│                  │
│    │              │            │。            │                  │
├──┼───────┼──────┼───────┼─────────┤
│ 3  │非制式子彈    │    十一顆  │有（註二）    │無（原扣案之非制式│
│    │              │            │              │子彈17顆，其中6顆 │
│    │              │            │              │於鑑定時，採樣試射│
│    │              │            │              │，僅餘11顆）。    │
├──┼───────┼──────┼───────┼─────────┤
│ 4  │擦槍布        │    二片    │無。          │    無            │
├──┼───────┼──────┼───────┼─────────┤
│ 5  │擦槍工具      │    二支    │無。          │    無            │
├──┼───────┼──────┼───────┼─────────┤
│ 6  │擦槍油        │    乙瓶    │無。          │    無            │
├──┴───────┴──────┴───────┴─────────┤
│註一：送鑑手槍1枝（管制編號0000000000）認係改造手槍，由仿BERETTA廠M9型│
│      半自動手槍製造之槍枝，換裝土造金屬槍管而成，擊發功能正常，可供擊│
│      發適用子彈使用，認具殺傷力。                                    │
│註二：送鑑子彈17顆：15顆，認均係非制式子彈，由金屬彈殼組合直徑8.9± │
│      0.5mm均屬彈頭而成，採樣5顆試射，可擊發，認均具殺傷力；2顆，認 │
│      均係非制式子彈，由金屬彈殼組合直徑8.9±0.5mm金屬彈頭而成，採樣1 │
│      顆試射，可擊發，認具有殺傷力。                                  │
│                                                                      │
│※參內政部警政署刑事警察局98年11月27日刑鑑字第0980153276號鑑驗書（本院│
│  卷第20頁至第23頁）。                                                │
└───────────────────────────────────┘

司法院資訊處製作；財團法人民間司法改革基金會備份。
